臺灣臺中地方法院刑事判決　　　　　　　　　　　　　九十三年度易字第七四三號
　　公　訴　人　臺灣臺中地方法院檢察署檢察官
　　被　　　告　甲○○
　　　　　　　　丁○○
　　共　　　同
右列被告因傷害案件，經檢察官提起公訴（九十二年度偵字第二三六二九號），本院
判決如左：
    主  文
甲○○、丁○○共同傷害人之身體，甲○○處拘役肆拾日，丁○○處拘役貳拾日，如
易科罰金，均以參佰元折算壹日。
    犯罪事實
一、甲○○與丁○○係夫妻，二人原住於臺中市○○區○○路租屋處（門牌號碼不詳
    ），與在臺中市○○路○段三十八之十六號經營「大凱理髮廳」之乙○○係屬鄰
    居（雙方居處步行距離約二分鐘）。甲○○與乙○○互不相識，丁○○則與乙○○曾於民國九十三年六月底，因寶特瓶之資源回收問題而互有嫌隙，丁○○自認
    受到欺侮，經將上情告知甲○○（行為時尚未滿八十歲）後，甲○○亦覺氣憤，
    遂於九十二年七月一日上午十時許，獨自一人先行前往上址「大凱理髮廳」內，
    欲尋乙○○理論，嗣至該處後，雙方一言不合，甲○○竟基於傷害乙○○身體之
    犯意，以手拉住乙○○之頭髮，欲將乙○○拉出店外加以毆打，適丁○○於此時
    趕抵現場，見狀竟亦基於與甲○○共同為傷害乙○○身體之犯意聯絡，上前以手
    拉住乙○○之頭髮，共同將乙○○拉出店外，甲○○並於過程中隨手拾起乙○○
    置於店門口處鐵捲門旁之鐵桿一支（未扣案），以右手持桿朝乙○○之左側頭、
    頸部及右上臂等處，接續揮擊多下，復轉以左手持桿，而接續以右拳毆擊乙○○
    之頭部，致乙○○受有左側頭皮血腫2×2公分、左頸部紅色瘀痕3×2公分、右上
    臂瘀青血腫3×3公分等傷害，嗣因乙○○高聲呼救，鄰居紛紛出門察看，甲○○
    與丁○○二人始罷手。
二、案經乙○○訴由臺灣臺中地方法院檢察署檢察官偵查起訴。
    理  由
一、認定犯罪事實之依據：
  (一)告訴人即證人乙○○之指、證述。
  (二)證人陳富夫（案發當時出門查看之鄰居）與告訴人指、證述意旨互核相符之證述
    （見偵查卷第十四頁、第十五頁、第四十頁、本院九十三年度易字第一三八七號
    乙○○傷害案審判筆錄第四頁至第七頁）。
  (三)告訴人乙○○提出之行政院衛生署臺中醫院九十二年七月四日驗傷診斷書（附於
    發查卷）。
  (四)行政院國軍退除役官兵輔導委員會臺中榮民總醫院九十三年九月九日中榮醫企字
    第０九三０００五０六五號函（診斷日期雖為九十二年七月四日，依驗傷診斷書
    所載告訴人傷勢，仍可能係九十二年七月一日受傷）。
  (五)告訴人提出之理髮廳相片三張（門旁置有鐵桿一支之事實）。
  (六)證人丙○○（雙方鄰居）及警員吳嘉祥所證述關於本案事發之原由部分（見本院
    第二次審判筆錄第四頁丙○○之證述及第十二頁證人吳嘉祥之證述）。
  (七)被告甲○○、丁○○坦承之下述事實：
    1.丁○○與乙○○曾於九十三年六月底，因寶特瓶之資源回收問題而互有嫌隙，
      丁○○認為受到欺侮，並將上情告知甲○○，甲○○因而於九十二年七月一日
      上午十時許，獨自一人先行前往「大凱理髮廳」，欲尋乙○○談論此事。
    2.丁○○嗣後趕至時，甲○○已與乙○○發生肢體衝突。
    3.員警據報趕至現場前，乙○○所有原置於店門旁之該鐵桿，已由甲○○持於手
      中。
  (八)臺灣高等法院被告全國前案紀錄表二份（被告二人素行之認定）。
二、對於被告辯解（含選任辯護人為被告之辯護）及有利證據不採之理由：
  (一)告訴人於案發當天並未受傷，有到場處理之警員證詞可認，其於九十二年七月四
    日始前往驗傷，依其傷勢判斷，顯為事後製造之傷痕？
    1.告訴人雖係於九十二年七月四日始前往驗傷，惟其所受之傷害，仍可能係發生
      於九十二年七月一日之情，業有本院依選任辯護人之聲請函詢而得之前開行政
      院國軍退除役官兵輔導委員會臺中榮民總醫院函在卷可參。
    2.證人即案發後到場處理之員警楊錫卿、陳佑而及吳嘉祥雖均證稱：當時並未見
      到告訴人乙○○有明顯之外傷（見偵查卷第二十八頁、本院第二次審判筆錄第
      十一頁）。然告訴人既未受有當場流血之傷害，依其所受之傷勢、部位及大小
      （詳參驗傷診斷書上醫師所繪之告訴人受傷部位），又均屬外人不易自外觀上
      立時察覺之傷害（如：告訴人左側頭皮血腫之傷害，易為其頭髮所覆蓋；告訴
      人左頸部紅色淤痕，適在其後頸部，如自告訴人正面觀之，顯然無法察覺；另
      告訴人右上臂瘀青血腫之傷害，依其部位，縱告訴人所穿係夏日之短袖上衣，
      亦將遭到衣服遮蓋），是無法執證人楊錫卿、陳佑而及吳嘉祥等人之前開證詞
      ，認告訴人於案發當日並未受有傷害。
  (二)被告甲○○並未毆打告訴人，被告丁○○則根本未靠近告訴人，並於見到被告遭
    告訴人毆打後，立即趕回租屋處報警？
    1.被告丁○○於本院審理中稱：「我根本沒有在現場，我是半路上看到乙○○先
      打我先生甲○○，我就回去打電話（報警）」（見本院第三次審判筆錄第四頁
      ）。然查：被告丁○○於歷次接受檢察官訊問時（按：被告丁○○並未接受警
      詢），均未提及曾返回租屋處報警一事，且其於九十二年十二月十六日檢察官
      訊問中，原即明白陳稱：「‧‧‧後來乙○○便持棍子要打我先生，我先生把
      棍子搶過來，乙○○便以拳頭打我先生胸部，並造成我先生受傷及衣服破掉」
      、「（甲○○把棍子搶過來後，有無打乙○○？）沒有」等語（見偵查卷第十
      四頁、第十五頁），依其所述意旨，其顯然在場見聞，其於本院審理中改稱：
      未在現場云云，前後供述不一，已難憑採。況被告甲○○果已遭告訴人毆打，
      被告丁○○身為甲○○之妻，不立時上前阻止告訴人，反欲花約二分鐘之時間
      ，步行折返回租屋處撥電話報案，豈不有違常情？又證人即案發後二次到場處
      理之警員楊錫卿、陳佑而均未證稱見到被告丁○○，如被告丁○○果有報案二
      次之事實（見本院第二次審判筆錄第十一頁被告丁○○語），何以二次均未停
      留於現場，留待員警處理？凡此均足見被告上開所辯為不足採。
    2.證人丙○○雖於本院審理中，到庭為與被告上開辯解相同意旨之證述。然查：
      被告丁○○所稱返家報案云云，因其前後供述不一，且有諸多與常情相違之處
      ，實不可採，已如前述。況被告二人均稱：員警到達前，鐵桿已在被告甲○○
      手上等語；證人丙○○卻稱：沒有看到甲○○自告訴人手上搶下鐵桿、警察來
      時，不記得鐵桿在誰手上等語；至其另外所稱見聞之案發過程（見本院第一次
      審判筆錄第七頁至第八頁），經查亦與告訴人、被告二人及證人陳富夫等人之
      供述均不相符，則其是否確實在場？記憶是否清晰？自值懷疑，自無法進一步
      採擇為對被告有利之證據。
  (三)此外，選任辯護人之辯護要旨，無非在對於告訴人指述之瑕疵及證人陳富夫證言
    之證明力多所指摘，然本院核告訴人與證人陳富夫前後所供，並無明顯出入、前
    後相違或與事實不符之處，認均應屬可採，附此敘明。
三、量刑審酌事由：被告二人犯罪之動機、目的、素行、所致告訴人之傷害、平日與
    告訴人之關係、所用之犯罪手段、於本案中行為之分擔程度、犯罪後未能坦承犯
    行、尚未與告訴人達成民事和解、告訴人亦因於過程中有傷害被告甲○○之行為
    ，經本院以九十三年度易字第一三八七號判處罪刑等一切情狀。
四、適用之法條：刑事訴訟法第二百九十九條第一項前段、第三百十條之一第一項，
    刑法第二十八條、第二百七十七條第一項、第四十一條第一項前段，罰金罰鍰提
    高標準條例第一條前段、第二條。
本案經檢察官盧永盛到庭執行職務。
中      華      民      國      九十三      年      十      月    七    日
                              臺灣臺中地方法院刑事第六庭
                                  審判長法  官  夏一
                                        法  官  簡源希
                                        法  官  鄧敏雄
右正本證明與原本無異。
如不服本判決，應於送達後十日內向本院提出上訴狀（須附繕本），上訴於臺灣高等
法院臺中分院。
                                        書記官
中    華    民    國      九十三      年       十      月     二十六    日
附錄本案論罪科刑法條全文：
中華民國刑法第二百七十七條
傷害人之身體或健康者，處三年以下有期徒刑、拘役或一千元以下罰金。
